臺灣屏東地方法院民事裁定
111年度監宣字第260號
聲  請  人  邱秀貞  

相  對  人  曾芳儀  

上列聲請人聲請監護宣告事件，本院裁定如下：
    主  文
宣告曾芳儀（女、民國00年00月0日生、身分證統一編號：Z0000
00000號）為受輔助宣告人。
選定邱秀貞（女、民國00年0月00日生、身分證統一編號：Z0000
00000號）為受輔助宣告人之輔助人。
程序費用由受輔助宣告人負擔。 
    理  由
一、按法院對於監護之聲請，認為未達民法第14條第1項之程度
    者，得依民法第15條之1第1項規定，為輔助之宣告，民法第
    14條第3項定有明文；法院對於監護宣告之聲請，認為未達
    應受監護宣告之程度，而有輔助宣告之原因者，得依聲請或
    依職權以裁定為輔助之宣告。法院為前項裁定前，應使聲請
    人及受輔助宣告之人有陳述意見之機會，亦為家事事件法第
    174條所明定。次按對於因精神障礙或其他心智缺陷，致其
    為意思表示或受意思表示，或辨識其意思表示效果之能力，
    顯有不足者，法院得因本人、配偶、四親等內之親屬、最近
    一年有同居事實之其他親屬、檢察官、主管機關或社會福利
    機構之聲請，為輔助之宣告。受輔助宣告之人，應置輔助人
    ，民法第15條之1第1項、第1113條之1第1項亦定有明文。另
    依民法第1113條之1第2項準用同法第1111條之1規定，法院
    選定輔助人時，應依受輔助宣告之人之最佳利益，優先考量
    受輔助宣告之人之意見，審酌一切情狀，並注意下列事項：
    ㈠受輔助宣告之人之身心狀態與生活及財產狀況。㈡受輔助宣
    告之人與其配偶、子女或其他共同生活之人間之情感狀況。
    ㈢輔助人之職業、經歷、意見及其與受輔助宣告之人之利害
    關係。㈣法人為輔助人時，其事業之種類與內容，法人及其
    代表人與受輔助宣告之人之利害關係。
二、本件聲請意旨：聲請人之女即相對人曾芳儀（民國00年00月
    0日生、身分證統一編號：Z000000000號）於民國（下同）1
    10年2月26日突因胸痛、左側無力而送醫，翌日經診斷為又
    腦出血，意識不清而送入加護病房，經救治後於同年4月8日
    轉送高雄榮總屏東分院接受呼吸治療，現身體左半側全部癱
    瘓，完全無法走路及說話言語，需坐輪椅行動，生活起居完
    全無法自理，需他人扶助完成。因相對人目前意識清醒，右
    耳聽力正常，可用右手寫字，惟字跡模糊難以辨識，筆談也
    難以完全清楚確認其意思，然已無法言語，無法對事情做完
    整陳述，與人溝通時已有明顯障礙，亦無行動能力或處理財
    產之能力，需完全依賴家人及醫療機構照顧，現已不能為意
    思表示或受意思表示，或不能辨識其意思表示之效果，為此
    依民法第14條之規定，聲請宣告相對人為受監護宣告人等語
    。
三、經查，聲請人上開主張，業據提出高雄榮民總醫院屏東分院
    診斷證明書、民眾醫院乙種診斷證明書、衛生福利部屏東醫
    院診斷證明書、戶籍謄本、中華民國身心障礙證明正反面影
    本等件為證，相對人並於111年10月27日坐於自家客廳輪椅
    上接受屏安醫療社團法人屏安醫院黃文翔醫師就其精神及心
    智狀況進行鑑定會談，經鑑定人鑑定結果略以：個案因執行
    氣管切開手術，無法口語發音，又因左側肢體偏癱，無法行
    走也無法操控輪椅，目前需仰賴他人以鼻胃管灌食，生活無
    自理能力，必須長期依賴家人、醫療或養護機構照顧。但個
    案意識清楚，對於個人基本資料可以用文字書寫方式清楚記
    憶與表達，字跡也還可以辨識，也可使用右手以肢體語言表
    達意見，對於人物、地方與時間之定向能力尚正常，但智力
    已有退化，以致兩位數加減計算只有約6成之計算正確率，
    一些推理判斷功能也明顯退化，例如個案記得自己生日與年
    齡，但忘記今年為民國幾年，請個案用自己生日及年齡推算
    今年應該是幾年，個案無法推算。個案目前已處於輕度以上
    失智狀態，因而導致個人之認知功能失能、為意思表示或受
    意思表示或辨識其意思表示效果之能力受損，可判定為意思
    能力不足，無法獨立處理個人法律事務與從事個人財務管理
    ，也無法主張或維護個人權益，建議該個案已達到輔助宣告
    之標準等語，有屏安醫療社團法人屏安醫院111年10月31日
    屏安管理字第111003359號函暨所附精神鑑定報告書附卷可
    佐。
四、次查，聲請人為相對人之母，相對人之父曾善光、相對人之
    手足曾吉宏亦同意由其照顧相對人，有親屬會議紀錄為憑，
    故由聲請人擔任相對人之輔助人，應能符合受輔助宣告人之
    最佳利益，爰選定聲請人為輔助人。末按法院為輔助宣告時
    ，受輔助宣告之人對其財產仍具處分權能，輔助人僅於民法
    第15條之2第1項等事件對於受輔助宣告人之行為具有同意與
    否之權限，從而本件輔助人無須開具財產清冊陳報法院，自
    亦無指定會同開具財產清冊之人，附此敘明。
五、依家事事件法第177第2項、第164條第2項，裁定如主文。
中　　華　　民　　國　　111 　年　　11　　月　　18　　日
                      家事法庭  法  官  廖文忠
以上正本係照原本作成。
如不服本裁定，應於送達後10日內向本院提出抗告狀，並繳納抗
告費新臺幣1,000元。
中　　華　　民　　國　　111 　年　　11　　月　　18　　日
                                書記官　黃佳惠